臺北高等行政法院判決　　　　　　　　　　　　　　九十二年度訴字第三四八八號
　　　　　　　　　　　　　　　.
　　原　　　告　甲○
　　訴訟代理人　丁○○
　　被　　　告　勞工保險局
　　代　表　人　蔡吉安總經理.
　　訴訟代理人　丙○○
　　　　　　　　乙○○
右當事人間因勞保事件，原告不服行政院勞工委員會中華民國九十二年五月二十七日
勞訴字第０九二００一三四九五號訴願決定，提起行政訴訟。本院判決如左：
　　主  文
原告之訴駁回。
訴訟費用由原告負擔。
　　事  實
一、事實概要：原告之配偶林堀與訴外人林明輝共同承攬林瑞豐所有雲林縣台西鄉溪
    頂村一四０之一號房屋之整修工程，林堀於九十一年十二月十三日進行該房屋二
    樓護欄拆除工程時墜樓死亡，原告乃檢據申請職業災害勞工死亡補助。案經被告
    審查結果，以林堀係獨立從事勞動之自營作業者，並未受僱於其他雇主，而於執
    行職務時造成職業災害死亡，不符合職業災害勞工保護法第六條第一項規定請領
    死亡補助之要件，於九十二年一月三十日以保護一字第０九二一００００四００
    號函核定不予補助。原告不服，提起訴願，遭決定駁回後，遂提起本件行政訴訟
    。
二、兩造聲明：
　　(一)原告聲明：
      1.訴願決定、原處分均撤銷。
      2.被告應核給職業災害勞工死亡補助新台幣(下同)七十九萬二千元。
　　(二)被告聲明：駁回原告之訴。
三、兩造之爭點：原告是否符合請領勞工職業災害死亡之補助資格？
　　(一)原告主張之理由：
      1.本案死者在工作中摔死，事真明確，死者又未參加勞保，其適用「職業災害
        勞工保護法」，其配偶可以申領職業災害死亡補助。
      2.死者林掘與訴外人林明輝工作一組，專門為人鑿壁，他們沒有「公司登記」
        也沒有「營利事業登記證」，他們是零工。明明是雇主林瑞豐聘請他們來鑿
        壁，因計日計時不明確，以包件計算，而被告卻硬指非僱傭關係。
      3.雇主林瑞豐所出具之證明書，指的是包工，並非承攬之真意。所以，雇主林
        明輝這一點小工作量還需要發包嗎？
　　(二)被告主張之理由：
      1.查本件林堀與訴外人林明輝共同承攬林瑞豐先生住宅之二樓護欄拆除工程，
        林堀先生於九十一年十二月十三日施工中由二樓墜下死亡，原告檢據向被告
        申請林堀職業災害勞工死亡補助及家屬補助。案經被告查明，以其並未僱用
        勞工幫同工作亦未受僱於其他雇主，係獨立從事勞動之自營作業者，雖係於
        執行職務時而造成職業災害死亡，惟不符合職業災害勞工保護法第六條第一
        項死亡補助之請領要件，乃核定所請職業災害勞工死亡補助，不予補助，另
        家屬補助部分，則於九十二年二月十三日發給新台幣十萬元，依法並無不合
        。
      2.原告主張林堀在工作場中意外摔死，又未參加勞保，原告可申領「職業災害
        勞工保護法」之職業災害死亡補助云云，惟經被告查明，林堀先生與林瑞豐
        先生並非基於僱傭關係，故不適用前述第六條第一項規定之要件，故原告所
        訴顯無理由。
　　理  由
一、本件原告起訴時，被告之代表人為廖碧英，嗣於訴訟中變更為蔡吉安，茲據新任
    代表人具狀聲明承受訴訟，經核無不合，應予准許。
二、按「未加入勞工保險而遭遇職業災害之勞工，雇主未依勞動基準法規定予以補償
    時，得比照勞工保險條例之標準，按最低投保薪資申請職業災害殘廢、死亡補助
    。」職業災害勞工保護法第六條第一項定有明文。又「本法用辭定義如左：一勞
    工：謂受雇主僱用從事工作獲致工資者。」亦為勞動基準法第二條第一款所明定
    。故未加入勞工保險之勞工，欲依前揭職業災害勞工保護法規定申請職業災害殘
    廢、死亡補助者，自須屬前揭勞動基準法第二條第一款所稱受雇主僱用從事工作
    獲致工資之勞工，因雇主未依勞動基準法規定予以補償者，始足當之；至獨立從
    事勞動或技藝工作，獲致報酬，且未僱用有酬人員幫同工作之自營作業勞工，既
    非受雇主僱用從事工作而獲致工資，而無雇主應依勞動基準法應給予補償，自非
    前揭職業災害勞工保護法第六條第一項規定應予補償之對象甚明。
三、經查，原告之配偶林堀為未加入勞工保險之自營作業勞工，其與訴外人林明輝共
    同承攬林瑞豐所有雲林縣台西鄉溪頂村一四０之一號房屋之整修工程，約定費用
    二萬元，工作期限自九十一年十二月十三日起預計五個工作天，嗣九十一年十二
    月十三日下午四時許，林堀在該前開房屋二樓進行護欄拆除工程時，不慎墜樓致
    顱內出血死亡等情，業據訴外人林明輝於被告所屬雲林辦事處訪問時陳述明確在
    卷，核與定作人林瑞豐出具之僱主證明書所述情形相符，並有臺灣雲林地方法院
    檢察署相驗屍體證明書、勞工保險局業務訪查訪問紀錄及前開僱主證明書附原處
    分卷可證，並為原告所不爭，自堪信為真實。故被告審查原告之配偶林堀係獨立
    從事勞動之自營作業勞工，並未受僱於其他雇主，而於從事其承攬之前開工程中
    墜樓死亡，核與職業災害勞工保護法第六條第一項所定得請領死亡補助之要件不
    符，乃於九十二年一月三十日以保護一字第０九二一００００四００號函否准原
    告所請死亡補助之處分，揆諸首揭說明，洵無不合。原告執稱其配偶林堀係包件
    打零工性質，且無公司或營利事業登記，其受林瑞豐聘請鑿壁整修房屋，即應成
    立僱傭關係，並非承攬云云，顯屬誤解法令，核無足取。
四、從而，被告以原告之配偶林堀非受雇主僱用從事工作而獲致工資之勞工，核與職
    業災害勞工保護法第六條第一項規定之要件不符，而否准其所請死亡補助之處分
    ，於法並無違誤，訴願決定予以維持，亦無不合，原告訴請撤銷，並請求被告核
    給職業災害勞工死亡補助七十九萬二千元，均無理由，應予駁回。
據上論結，本件原告之訴為無理由，爰依行政訴訟法第九十八條第三項前段，判決如
主文。
中　　　華　　　民　　　國　　九十三　　年　　　六　　　月　　　九　　　日
                        臺 北 高 等 行 政 法 院   第 一 庭
                                      　　 審 判 長 法  官　徐瑞晃
                                      　　          法  官　吳慧娟
                                              　　  法  官　蕭惠芳
右為正本係照原本作成。
如不服本判決，應於送達後二十日內，向本院提出上訴狀並表明上訴理由，如於本判
決宣示後送達前提起上訴者，應於判決送達後二十日內補提上訴理由書（須按他造人
數附繕本）。
中　　　華　　　民　　　國　　九十三　　年　　　六　　　月　　　九　　　日
　　         　　　　　　　　　　　　　　           書記官　李淑貞
